# bt项目

提问人：shuihu19810817 时间：2011-06-19 21:46:58
陈老师您好: 有关BT项目的处理 部分上市公司采用BT(建设-移交)模式参与公共基础设施建设，合同授予方是政府(包括政府有关部门或政府授权的企业)，BT项目公司负责该项目的投融资和建设，项目完工后移交给政府，政府根据回购协议在规定的期限内支付回购资金(含占用资金的投资回报)。 解答：对于符合上述条件的BT业务，应参照企业会计准则对BOT业务的相关会计处理规定进行核算：
项目公司同时提供建造服务的，建造期间，对于所提供的建造服务按照《企业会计准则第 15 号——建造合同》确认相关的收入和成本，建造合同收入按应收取对价的公允价值计量，同时确认长期应收款；项目公司未提供建造服务的，应按照建造过程中支付的工程价款等考虑合同规定，确认长期应收款。其中，长期应收款应采用摊余成本计量并按期确认利息收入，实际利率在长期应收款存续期间内一般保持不变。 我举一个例子：A公司 2011 年 1 月 1 日搞一个BT项目，政府承诺三年后（ 2014 年 1 月 1 日）支付 1000 万， 2011 年12 月 31 日项目完成30%。 问题一：政府根据回购协议在规定的期限内支付回购资金(含占用资金的投资回报)。支付回购资金对应这个例子来说是 1000 万的部分吗？ 问题二： 2011 年 12 月 31 日是不是要确认 300 万的主营业务收入和 300 万的长期应收款？ 2012 年年末是不是还要按实际利率对上一年确认的 300 万的长期应收款确认利息收入，如果是的话，按照这种方式计算下去到 2014 年 1 月 1 日，长期应收款的合计数很可能与支付回购资金 1000 万不相等，这样怎么处理？ 请陈老师给予解答bt项目的处理和我上述的问题谢谢！

回答人：chenyiwei
就本案例而言，其本质可以认为属于工程款递延支付的固定造价建造合同（区别于成本加成合同）。企业应当对预计完工将发生的总成本、预计完工时间等作出合理估计，采用适当的折现率将约定收取的回购款折现到项目预计完工时点，将该折现值作为建造合同的公允价值（即不包含BT条件的同类建造合同应向业主收取的价款金额），并在建设期间采用完工百分比法确认建造合同收入，建设期间确认的建造合同收入总额应当等于该折现值，并相应确认应收款项。随后，将完工时点到约定付款日之间的期间作为融资期，在融资期内，对该应收款项按摊余成本法进行后续计量并确认利息收入。

回答人：chenyiwei
回复 bluegem 的帖子
个人理解，如果授予方是政府授权的企业，并且负责日常对该基础设施运行的监督，期满时负责接收该基础设施的，则其处理方法与合同运营方就该项目确认的是无形资产还是金融资产相关。
1 、如果合同运营方可以就此确认一项金融资产的，则表明合同运营方享有一项金额固定或可确定的无条件收款权利。相应地，该基础设施运作过程中的风险和报酬是由该政府授权企业（或者政府指定的其他方）承担的。假设该部分风险和报酬系由该政府授权企业承担，则该政府授权企业应当将该基础设施作为其自己的资产入账，同时就所承担的无条件付款义务的折现价值确认金融负债，在付款期内按实际利率法确认该金融负债对应的利息支出。 2 、如果合同运营方可以就此确认一项无形资产的，则表明合同运营方在此过程中承担或享有该基础设施所有权上的主要风险和报酬。相应地，该政府授权企业在特许经营期间对该事项不做账务处理，期满接收所转移的基础设施资产时，才确认为本企业的资产，相应贷记营业外收入。

回答人：chenyiwei
回复 rock1978 的帖子
BT项目的收入主要包括建造合同收入、建造期间的项目管理费收入和提供融资获取的融资收入等三大类。对于项目公司未直接提供建造合同服务的情形，第一类（建造合同收入）是不能确认的，无论是在建造期间还是建造完成后。第二类（项目管理收入）如果可以单独区分的，则属于提供劳务收入的性质，应在建造期间（和后续移交前期间，如果合同约定项目公司负有后续管理职责）按劳务收入的确认原则确认。
融资收入按让渡资产使用权收入的确认原则予以确认。
不清楚你说的“项目收入”具体是指哪一类？

提问人：rock1978 时间：2011-12-31 22:19:25
请教陈版主，企业采用适当的折现率将约定收取的回购款折现到项目预计完工时点，将该折现值作为建造合同的公允价值时，如何确定折现率？用政府回购时考虑给企业的资金成本是否恰当？

回答人：chenyiwei
应当可以。不过最好找一个实际案例看看是否可行，折现后的结果能否使建造阶段获得合理的建造合同利润。

提问人：rock1978 时间：2012-01-01 14:37:03
谢谢陈版主。现在的实际情况是政府回购金额根据企业的需要定，没有办法，只好要求建造合同毛利为零，倒算回政府回购金额。虽然听着不合理，但现实确实有这种情况。请教陈版主，零毛利处理可行么？

回答人：chenyiwei
“零毛利”似乎并不合理，除非自身未提供建造合同服务，将实体建造和建造过程中的管理完全外包。不过我没有完全看懂你这个案例中的具体背景，能否具体解释一下？

提问人：rock1978 时间：2012-01-01 19:46:04
这个案例确实是自身未提供建造合同服务，现在有的工程项目已经达到完工状态，但尚未进行工程决算；有的项目未完工；政府回购以前曾签订了回购合同，但现在工程发生的成本已经超过了回购金额，因此，准备签补充协议。在工程决算之前，成本尚不能完全确定，政府回购的补充协议就不好签。因此，对完工项目在决算之前，只能按照已经发生的成本倒算政府应该给多少资金，这么做就导致该项目没有毛利了。只是现在不确定这样做是否恰当？如果不恰当，应该怎么做？请陈版主给予指点，谢谢。

回答人：chenyiwei
建议先明确签署补充协议以及调整后的回购价格涵盖全部已发生和将发生成本的可能性，以及企业记录的已发生成本与最终决算成本出现重大差异可能性。在可以基本确定的情况下，可以按已发生成本确认金融资产，即零毛利。

提问人：rock1978 时间：2012-01-09 13:34:29
请教陈版主，企业未实际提供建造服务的BT项目，在项目实际完成移交时是否能够按照收入准则确认项目收入？

回答人：chenyiwei
按现行准则的规定，应该是不能确认建造合同收入，无论是在建造期间还是完成移交时。

提问人：五老峰 时间：2012-11-03 23:52:58
想向陈老师问一下BT核算过程中的营业税和企业所得税问题： 1 、如果建设期中确认了收入，大部分的收入按《建造合同》确认为收入，还有一部分确认为利息收入，如果建设期内业主不支付款，只有建设完工后移交后再支付款项。那么这些收入在建设期内按营业税法规定都没有取得收取工程款的权利，应该不用纳税，但是按照收入与成本配比的原则，应计提营业税金及附加，对应计入其他应付款科目，不用计入应交税费科目。等以后收到工程款后再按营业税规定缴纳营业税及附加，而且是按收到款的全额计提营业税，即包括计为利息收入的部分也要按建筑业缴纳。 不知上述说法正确吗？ 2 、另外企业所得税，按营业税规定，这些收入不用计提营业税，那么算不算是企业所得税中确认的收入呢？《企业所得税法》规定：企业受托加工制造大型机械设备、船舶、飞机，以及从事建筑、安装、装配工程业务或者提供其他劳务等，持续时间超过 12 个月的，按照纳税年度内完工进度或者完成的工作量确认收入的实现。根据这个规定，那么我们在企业所得税年度汇算清缴时，应按账上确认的收入和利息收入计算并缴纳企业所得税，同时计入到所得税科目，即使实际上还没有移交BT项目并收取BT款。
不知上述对BT项目的营业税和企业所得税说得对不对呢？

回答人：chenyiwei
个人基本赞同你的理解。请熟悉BT项目相关税务处理的网友补充、指正，谢谢！

提问人：mlccpa 时间：2013-08-05 16:41:39
陈版，我有一个问题，想咨询一下。假如一家建筑总承包商（简称甲方）承包了一项工程，总承包额为 5 个亿，甲方将部分工程 1 个亿分包给了另外一家分包商（简称乙方），甲方营业税按 4 个亿为计税基础缴纳，分包的 1 个亿在支付乙方工程款时，由甲方代扣代缴！但是甲方在自己账面上确认建筑业收入时，是按 5 个亿（总承包额）还是按 4 个亿（扣除分包额后）进行确认呢。如果按 5 个亿确认收入，那将于营业税计税基础（ 4 个亿）不一致。有点不太清楚！

回答人：chenyiwei
会计上对于收入按照总额法还是净额法确认和计量，是基于自身的逻辑体系，例如是否整体上承担了一般存货风险等。这与税务上判断营业税能否差额征收所依据的标准不同，所以结论的差异是可以合理解释的。

提问人：2009masq 时间：2015-01-14 12:56:41
我最近看到一篇bt的文章，案例取一段： A 公司于 2011 年 6 月中标取得B 县生活污水处理厂的建设项目，并于与B 县环保局签订的合同。合同主要条款为：项目总投资（合同总额）为3 000 万元，A 公司负责整个项目的筹资和建设，项目工期为 2011 年 6 月至2012 年 6 月，项目竣工验收后，B 县环保局分期支付A 公司3 000 万元，其中竣工验收后第一年支付项目总投资的30%，第二年和第三年分别支付30%，第四年支付10%。 2012 年 6 月，项目完工。 建造合同收入公允价值应以应收取对价的公允价值予以计量，该合同中应收取的对价分 4 年支付，对B 县来说实际系向A 公司进行了融资，融资期限为 4 年，故按照同期的贷款利率将分期收款予以折现后的现值即相当于应收取对价的公允价值。 4 年期同期银行贷款利率为5.96%，折现后的现值为2 645.48 万元，同时假设合同预算成本为2 000 万元。具体的会计分录为： 2011 年度该项目累计发生成本1 000 万元，确认合同成本， 借：工程施工———合同成本1 000； 贷：应付账款（银行存款）1 000。 2011 年 12 月 31 日，根据实际发生成本占预算成本比例，确认完工进度为50%，确认建造合同收入， 借：工程施工———合同毛利 322.74， 主营业务成本 1 000； 贷：主营业务收入1 322.74 完工时，结转工程施工各明细， 借：工程施工———工程结算2 645.48； 贷：工程施工———合同成本 2 000、 ———合同毛利645.48。 项目完工后，在项目回款期内，按照摊余成本对长期应收款进行后续计量，并确认利息收入。回款期内第 1 年的会计分录： 借：银行存款900.00， 长期应收款———未实现融资收益 157.67； 贷：长期应收款———B 县环保局 900 ， 财务费用———利息收入157.67 回款期内第 1 年的财务费用确认，我计算了一下， 财务费用———利息收入 157.67实际上是2012.6.30-2013.6.30 期间的摊销，我个人认为应算到 12 月底比较合理即2012.12.31应该摊销1576705.71/2=788352.85 第二期 900 万折现一年半 第三期 900 万折现 2 年半 第四期 300 万折现 3 年半 这样每期年底摊销的金额就能比较反应年度真实情况了，我不知我这样做法或想法是否准确？还是按2012.6.30-2013.6.30 2013.6.30-2014.6.30 2014.6.30-2015.6.30 2015.6.30-2016.6.30 ？

回答人：chenyiwei
这种差异一般在实务中影响不是很重大，所以一般简化处理。 其实，如果以约定的年利率为基础，采用复利方法计算月利率和日利率，例如（现在利用Excel很容易实现）： 月利率＝（ 1 ＋年利率）^(1/12)－ 1 ；日利率＝（ 1 ＋年利率）^(1/360)－ 1 则无论按照你说的那种算法，年末长期应收款摊余成本和本期利息收入都会是一样的。

提问人：2009masq 时间：2015-01-14 20:00:34
版主我按整年进行计算与按照每年末进行计算存在一定的差异，可您说无论按照我说的那种算法，年末长期应收款摊余成本和本期利息收入都会是一样的。这句话没有弄明白，如何理解？

回答人：chenyiwei
你按照我说的月利率、日利率计算方法，逐日或逐月计息试试看？

提问人：2009masq 时间：2015-01-14 22:22:28
我猜想，您是说以约定的年利率为基础，采用复利方法计算月利率和日利率，最后分别以月利率和日利率二个利率计算的结果是一样的？

回答人：chenyiwei
是的。

提问人：呼叫帮助 时间：2015-01-20 20:29:27
请教您个问题，比若说上例的污水处理厂吧，原规定是 4 年征收，现在因资金原因，若第二年不能按期付款，请问题第二年我该如何处理？

回答人：chenyiwei
不清楚具体背景，建议参考金融工具准则中以摊余成本计量的金融资产减值的相关处理规定。